臺灣高等法院刑事判決　　　　　　　　　　　　　　九十一年度上易字第四五一號
　　上　訴　人
　　即　被　告　乙○○
右上訴人因竊等案件，不服臺灣台北地方法院九十年度易字第九八七號中華民國九
十年十二月二十七日第一審判決（起訴案號：臺灣台北地方法院檢察署九十年度偵字
第五一七九號）提起上訴，本院判決如左：
    主      文
原判決撤銷。
乙○○帶凶器竊，累犯，處有期徒刑壹年陸月；於刑之執行前令入勞動場所強制
工作，期間年。
    事      實
一、乙○○有犯罪之習慣，前於八十一年間因竊盜案件，經臺灣士林地方法院以八十
    二年度士簡字第四○號，判處拘役五十日，緩刑五年確定，緩刑期間內，另於八
    十五年間因竊盜案件，經臺灣士林地方法院判處有期徒刑七月確定，並撤銷緩刑
    ，接續執行，於八十六年五月二十七日入監執行，八十七年一月二十九日累進縮
    刑期滿，執行完畢，於刑之執行完畢後五年內，八十七年間再因竊盜案件，經臺
    灣苗栗地方法院判處有期徒刑一年，嗣於臺灣高等法院臺中分院撤回上訴而告確
    定，於八十七年七月二十四日入監執行，八十八年四月十日執行完畢，又於出監
    後八十八年間因侵占案件，經臺灣臺北地方法院判處罰金三千元確定，於八十八
    年十一月九日罰金繳清執行完畢，復於同年間因竊盜案件，經臺灣高雄地方法院
    以八十八年易字第三四○三號判處有期徒刑一年確定，於八十九年三月二十三日
    入監執行，八十九年十二月十二日累進縮刑期滿，執行完畢。詎其仍不知悔改，
    於刑之執行完畢後五年內，復意圖為自己不法之所有，於九十年二月二十三日上
    午十時三十分許，在臺北市中山區○○○路○段九二號前之人行道上，隨身攜帶
    供晨間舞劍運動所用之凶器長劍一把，竊取甲○○所有停放於該處未上鎖之腳踏
    車一輛供己騎用，得手後欲離去之際，隨即為甲○○發覺而趨前攔阻，並為在旁
    警員逮獲。
二、案經台北市政府警察局中山分局報請台灣台北地方法院檢察署檢察官偵查起訴。
    理      由
一、訊據上訴人即被告乙○○供承有於上開時地帶長劍一把擅自騎走甲○○所有未
    上鎖之腳踏車，當場被逮獲之事實，惟矢口否認有何為自已不法所有之意圖，辯
    稱：當天係朋友何光雄載伊去馬偕醫院對面溫州大餛飩吃餛飩麵、喝酒後，何光
    雄叫伊把腳踏車騎回去，伊係因喝酒才騎錯車的，無竊之意思，而該把長劍係
    早上在建成公園內舞劍供運動之用，不會傷人云云。惟查：(一)前揭竊之事實．
    業據被告迭於警訊及檢察官偵查中坦承不諱，其於警訊中供稱：「我於民國九十
    年二月二十三日十時三十分許，在台北市○○○路○段九二號前之人行道上竊取
    腳踏車乙輛；我因見該腳踏車停於人行道上未上鎖才牽走，我竊取腳踏車是要前
    往大直找朋友。」於偵查中供稱：「因我要去大直找朋友，想省公車費，才去牽
    腳踏車，走沒幾步就被發現。腳踏車沒上鎖。警訊實在。」各等語。核與被害人
    甲○○於警訊中指述：「我於今（九十年二月二十三日）騎腳踏車至馬偕醫院看
    病，將車停在民生西路紅磚道前靠中山北路口，等候期間見一男子乙○○竟將我
    的車逕自牽走，我上前追趕將該人抓住，員警亦馬上上前追捕。」於偵查中指訴
    ：「我去馬偕，回頭看到我的腳踏車被偷牽走，我追上去捉住他，沒多久，旁邊
    警察就過來，問什麼事，我說是小偷，才發現他手上有把刀，．．．他拿的是類
    似廟裡的劍，他的劍是置在手把上，用手握著，邊握邊騎，他騎了二、三步我捉
    他時，他還不下來，想要騎走，是警察把他從車上拉下來。」等情相符，有警訊
    筆錄及偵訊筆錄在卷可稽，並有甲○○領回被竊腳踏車之物認領保管收據一紙
    可考，被告於警、偵訊中之自白既核與事實相符，自得採為其犯罪之證據。(二)被
    告於審理中雖以伊無不法所有之意圖，即無竊之犯意云云置辯，然被告於案發
    之初在警、偵訊中業已供承其竊取腳踏車是要去大直找朋友，想省公車費才竊車
    等語，從未稱是騎錯車之情，則其於審理中始翻供辯稱係騎錯車無竊犯意云云
    ，顯係卸責之詞，不足採信。被告竊取他人之腳踏車用以代步，其有不法所有之
    意圖甚明，被告竊之事證明確，其犯行洵堪認定，應予依法論科。
二、查被告於行竊之際，有長劍一把，而該長劍雖未磨利，但係鐵質材料，此為被
    告於原審審理中所不否認，則該長劍在客觀上對人之身體、生命即具有危險性，
    有持以行兇之可能，應認係屬凶器。核被告所為係犯刑法第三百二十一條第一項
    第三款帶凶器竊罪，公訴人於起訴書固未記載被告帶凶器竊之犯行．認
    被告所為係犯同法第三百二十條第一項之普通竊罪，應屬疏漏，因其起訴之竊
    事實同一，應予變更其所引適用法條。又被告有事實欄所載之前科情形，有台
    灣高等法院檢察署刑案紀錄簡復表附原審卷可查，並為被告供認無誤，其最後一
    次竊罪，經台灣高雄地方法院以八十八年易字第三四０三號判處有期徒刑一年
    確定，於八十九年三月二十三日入監執行，八十九年十二月十二日縮刑期滿，執
    行完畢，迄今未滿五年，即再犯本件有期徒刑以上之罪，為累犯，應依法加重其
    刑。
三、原審以被告罪證明確，予以論罪科刑，固非無見。惟查被告犯罪之時間係「九十
    年二月二十三日上午十時三十分許」，乃原審竟認係「九十年二月二十二日上午
    十時四十分許」，其事實之認定顯有錯誤。又竊犯物犯保安處分條例第三條
    第一項規定：「十八歲以上之竊犯物犯，有左列情形之一者，得於刑之執行
    前令入勞動場所強制工作：一、有犯罪之習慣者。二、以犯竊罪或物罪為常
    業者。」，則如依該項規定宣告強制工作時，主文自應記載：「╳╳．．．．，
    於刑之執行前，令入勞動場所強制工作」，乃原審判決主文竟未載「令入勞動場
    所」等字樣，亦有疏漏。被告上訴意旨否認犯罪，固無可取，惟原判決既有上開
    可議之處，自屬無可維持，應予撤銷改判。審酌被告品行不良（有多次犯罪前科
    ），其犯罪之動機、目的係貪圖一時之便竊取他人之車輛供己代步之用，所竊得
    者僅為腳踏車一輛，價值非鉅，犯罪手段平和，犯後態度不佳以及其他一切情狀
    ，量處有期徒刑一年六月，以資懲儆。又被告有多次竊之前科犯行、且每於甫
    受刑之執行完畢後，即再犯竊罪，顯有犯竊罪之習慣，公訴人聲請依竊犯
    物犯保安處分條例之規定諭知強制工作之保安處分，應認允當，爰諭知被告應
    於刑之執行前，令入勞動場所強制工作，期間三年，用以矯正其犯罪之惡習。被
    告行竊所之凶器長劍一把，雖為供被告犯罪所用之物，惟非被告所有，業據其
    供明在卷，故不為宣告沒收，併此明之。
據上論斷，應依刑事訴訟法第三百六十九條第一項前段、第三百六十四條、第二百九
十九條第一項前段、第三百條、刑法第三百二十一條一項第三款、第四十七條，竊
犯物犯保安處分條例第三條第一項第一款、第四條、第五條第一項前段，判決如主
文。
本案經檢察官周誠南到庭執行職務。
中      華      民      國    九十一    年      三      月     十二     日
                            臺灣高等法院刑事第二庭
                              審判長法  官  蔡  長  溪
                                      法  官  楊  貴  志
                                      法  官  楊  貴  雄
右正本證明與原本無異。
不得上訴。
                                      書記官  李  明  昇
中      華      民      國    九十一    年      三      月     十四     日
